【裁判字號】    89,易,557
【裁判日期】    900615
【裁判案由】    詐欺
【裁判全文】
臺灣基隆地方法院刑事判決                          八十九年度易字第五五七號
    公  訴  人  臺灣基隆地方法院檢察署檢察官
    被      告  丁○○
右列被告因詐欺案件，經檢察官提起公訴（八十九年度偵字第三○一六號）及移送併
辦（八十九年度偵字第五一六七號、九十年度偵字第一三○二號），本院判決如左：
    主  文
丁○○連續意圖為自己不法之所有，以詐術使人將本人之物交付，累犯，處有期徒刑
貳年。
扣案八十二年警政採訪證（編號：四四九號）壹張沒收。
    事  實
一、丁○○前於民國（下同）八十四年、八十五年間，因詐欺、侵占案件，分別於八
    十六年十一月四日、同年十月二十日，經台灣高等法院判處有期徒刑十月、五月
    確定，應執行有期徒刑一年一月，於八十八年一月四日執行完畢。又因偽造有價
    證券案件，經臺灣高等法院高雄分院於八十七年五月十三日判處有期徒刑三年二
    月確定，甫於八十九年一月二十六日假釋出監，現交付保護管束中。猶不知悔改
    ，竟基於為自己不法所有意圖之概括犯意，連續於(一)八十九年五月間，因投宿基
    隆市○○路三十一號「永吉旅社」，獲悉該旅社櫃檯人員甲○○之配偶呂偉新因
    案遭法院通緝，且於同年五月十五日為警逮捕，乃向甲○○佯稱其係高階警官，
    可聯絡法院院長，請其處理呂偉新遭逮捕之案件，甲○○不疑有詐，允其所請，
    丁○○見機不可失，先於同年五月十六日以呂偉新家屬之名義，向基隆地方法院
    法警室，查詢呂偉新之情況，法警尹清俊誤以為確係家屬查詢，告知甲○○亦遭
    通緝，要其通知甲○○前來歸案，丁○○獲知上情，遂向甲○○詐稱：事情已談
    妥，保證讓呂偉新交保，而甲○○本人只需到基隆地方法院報到即可回來，另為
    打點法院相關人員，需新臺幣（下同）一萬六千元之公關費，丁○○為取信甲○○，於翌日即同年五月十七日上午九時五十分左右，親往本院法警室向備勤之法
    警邱連偉、尹清俊詐稱其係律師，受甲○○親屬委託，要確認甲○○之通緝資料
    ，企圖藉此使甲○○交付前開公關費，甲○○果陷於錯誤，欲交付公關費予丁○○，但因沒錢給付向其阿姨求助，經其阿姨制止，並聯繫向基隆市警察局刑警隊
    投案，迨移送基隆地方法院歸案後，始發現受騙，未使丁○○得逞。(二)同年十月
    間，因向乙○○買菜彼此閒聊之餘，得知乙○○之子丙○○現失業中，遂出示八
    十二年警政採訪證（編號：四四九號），佯稱為基隆地方法院法官，可代其子丙○○介紹至法院擔任書記官一職，並於同年十二月一日起即可至法院上班，但須
    活動費五十萬元，致乙○○不疑有他，遂於同年十月二十三日提領四萬三千元、
    十月二十四日提領一萬元、十月三十日提領三萬元、十月三十一日提領二萬元、
    十一月六日提領二萬元、十一月七日提領二萬元，在張阿業住處或基隆市○○○
    街口攤位前交付丁○○，共詐得十四萬三千元，嗣於同年十二月一日後，丙○○
    未能至基隆地方法院上班，始知受騙，報警循線查獲，並扣得該警政採訪證一張
    。(三)同年十二月二十八日丁○○自稱「陳玉仁」為基隆地方法院庭長，在戊○○
    所經營豬肉攤，表示欲訂購豬肉供拜拜之用，彼此閒談之際，戊○○提及有一張
    闖紅燈的交通違規罰單一千八百元未處理，且擔心講習，丁○○見機佯稱有關係
    可以只繳一千五百元，並且可以取消上課講習，戊○○不疑有他，拿出一千五百
    元託丁○○代繳罰單，丁○○繼稱可代辦基隆地方法院貴賓卡遇警察攔檢時，持
    貴賓卡免開罰單，但需六千元，戊○○乃再交付六千元，丁○○取得七千五百元
    後，留下0000000000號行動電話號碼便離去，戊○○事後以丁○○所
    留行動電話號碼詢問丁○○是否已代繳罰單及法院貴賓卡是否辦妥，丁○○誆稱
    均已辦妥，迨戊○○無法聯絡到丁○○，乃打電話至基隆地方法院求證有無一位
    「陳玉仁」庭長，經告知無此人，且查得罰單並未繳納，方知受騙。
二、案經法務部調查局基隆市調查站移送臺灣基隆地方法院檢察署檢察官偵查起訴及
    移送併辦。
    理  由
一、訊據被告丁○○僅坦承詐騙被害人乙○○五萬元，餘則矢口否認，辯稱：伊受甲○○委託，確有至法院法警室詢問呂偉新遭通緝逮捕可否交保，並進而得知甲○○亦遭通緝，但未詐騙甲○○錢財；又有關乙○○除五萬元外，其餘八萬五千元
    係向乙○○所借，共十三萬五千元，非十四萬三千元，另戊○○交付之七千五百
    元，除代繳罰單外，其餘五千元係幫戊○○租停車位，事後沒有租成，正準備要
    還錢云云。
二、經查：
  (一)被告如何向甲○○佯稱可代為處理通緝事宜，但要公關費一萬六千元等情，業據
    被害人甲○○於警、偵訊中指述綦詳，而被告確實於八十九年五月十七日上午九
    時五十分左右，自稱律師至本院法警室向法警尹清俊表示，受甲○○大姊委託，
    要確認甲○○通緝資料，並詢問甲○○到案後，法院如何處理等情，亦經證人即
    法警尹清俊、邱連偉證述屬實（詳偵查卷第二十三至二十五頁），並有當時本院
    錄影帶一卷扣案可參，被告以此迂迴手法，查得呂偉新、甲○○在法院之犯案紀
    錄及進行程度，以資取信被害人甲○○，而詐騙財物甚明。
  (二)被告自稱本院法官，佯稱可介紹乙○○之子丙○○至法院擔任書記官，且當年十
    二月一日即可開始上班，但須活動費五十萬元一事，迭據被害人乙○○指證歷歷
    ，並經證人丙○○證述屬實（詳本院九十年三月二十日訊問筆錄），且有郵局存
    摺提款明細影本一紙、八十二年警政採訪證（編號：四四九號）一張扣案可憑，
    被告復自承詐騙乙○○五萬元（詳本院九十年六月一日審判筆錄），雖辯稱：乙○○陸續交付之金額為十三萬五千元，其中八萬五千元係借貸云云，惟依據該郵
    局存摺提款明細記載乙○○所提領金額合計為十四萬三千元，且被告與被害人素
    不相識，斷無僅憑一面之緣，即陸續借款十幾萬元，是被告所辯，顯不合常情，
    自不足採。
  (三)被告自稱「陳玉仁」為本院庭長，佯稱可幫戊○○處理交通違規罰單及辦理本院
    貴賓卡，亦經被害人戊○○到庭指訴翔實，而所留行動電話號碼0000000
    000號屬被告所有，為被告自承在卷，復有行動電話呼叫器線上查詢作業一紙
    附卷可稽，被告辯稱七千五百元中，五千元為租停車位之租金云云，既為被害人
    戊○○否認，且扣除交通違規罰單金額一千八百元後，所餘金額並不相符，所辯
    無非卸責之詞，要難採信。
  (四)綜上諸情參互以觀，本件事證明確，被告犯行堪以認定，應予依法論科。
三、查被告於右揭時地，意圖為自己不法所有，施用詐術騙稱高階警官及法院法官、
    庭長，可為被害人處理通緝交保、介紹法院工作、辦理法院貴賓卡等事由，使被
    害人等因而陷於錯誤，並交付財物，核其所為，係犯刑法第三百三十九條第一項
    之詐欺取財罪。其前後三次既、未遂犯行，時間緊接，犯罪構成要件相同，顯係
    基於概括犯意而為，應依連續犯規定論以一罪，並加重其刑。又查被告前於八十
    四年、八十五年間，因詐欺、侵占案件，分別於八十六年十一月四日、同年十月
    二十日，經台灣高等法院判處有期徒刑十月、五月確定，應執行有期徒刑一年一
    月，於八十八年一月四日執行完畢，有台灣基隆地方法院檢察署刑案紀錄查註紀
    錄表及本院被告全國前案紀錄表在卷可按，其於有期徒刑執行完畢後，五年內再
    犯有期徒刑以上之本罪，為累犯，應依法遞加重其刑。公訴人雖僅就被告詐騙甲○○部分起訴，然未起訴部分既與已起訴部分有如上述連續犯之裁判上一罪關係
    ，自為起訴效力所及，本院依法併予審理。爰審酌被告素行非佳，有本院被告全
    國前案紀錄表在卷可按，冒充司法人員詐財，破壞人民對司法之信賴，嚴重影響
    司法威信，犯後猶飾詞狡辯，毫無悔意等一切情狀，量處如主文所示之刑，以示
    儆懲。扣案之八十二年警政採訪證（編號：四四九號），為被告所有，且供犯罪
    所用之物，觀之該證背面姓名欄、身分證統一編號欄自明，應依刑法第三十八條
    第一項第二款宣告沒收。
據上論斷，應依刑事訴訟法第二百九十九條第一項前段、刑法第五十六條、第三百三
十九條第一項、第四十七條、第三十八條第一項第二款、罰金罰鍰提高標準條例第一
條前段判決如主文。
本案經檢察官黃士元到庭執行職務。
中      華      民      國      九十      年      六      月    十五    日
            臺灣基隆地方法院刑事第二庭
                                            法  官    齊      潔
右正本證明與原本無異。
對於本件判決如有不服，應於收受送達後十日內，向本院提出上訴書狀，上訴於臺灣
高等法院，並按他造當事人之人數附具繕本。
                                            書記官    林  苑  珍
中      華      民      國      九十      年      六      月    十九    日
附錄論罪法條
刑法第三百三十九條第一項：
意圖為自己或第三人不法之所有，以詐術使人將本人或第三人之物交付者，處五年以
下有期徒刑、拘役或科或併科一千元以下罰金。


司法院資訊處製作；財團法人民間司法改革基金會備份。
